最高法院刑事判決　　　　　　一○○年度台上字第二五四六號
上　訴　人　高金河
選任辯護人　袁健峰律師
　　　　　　陽文瑜律師
上列上訴人因殺人未遂案件，不服台灣高等法院中華民國九十九
年二月二十四日第二審判決（九十八年度上訴字第五一０六號，
起訴案號：台灣桃園地方法院檢察署九十七年度偵字第四二一四
號），提起上訴，本院判決如下：
    主  文
上訴駁回。
    理  由
按刑事訴訟法第三百七十七條規定：上訴於第三審法院，非以判
決違背法令為理由，不得為之。是提起第三審上訴，應以原判決
違背法令為理由，係屬法定要件。如果上訴理由書狀並未依據卷
內訴訟資料，具體指摘原判決不適用何種法則或如何適用不當，
或所指摘原判決違法情事，顯與法律規定得為第三審上訴理由之
違法情形，不相適合時，均應認其上訴為違背法律上之程式，予
以駁回。本件原審經審理結果，認為上訴人高金河有原判決事實
欄記載之殺人未遂犯行，已為明確，因而撤銷第一審（原判決主
文第一項漏載關於高金河部分）之科刑判決，改判論上訴人以共
同殺人未遂罪，處有期徒刑六年。已詳敘其調查、取捨證據之結
果及憑以認定犯罪事實之心證理由。並就上訴人否認犯行之供詞
及其所辯各語認非可採，予以論述及指駁。上訴意旨略稱：(1)原
判決違背採證法則：採用證人陳永泰之警詢供述，並未說明其
何以具較可信之特別情況，及為證明犯罪事實存否所必要者之理
由。證人戴子峰業經第一審拘提到案，但因故請假而未於審判
期日到庭，原判決卻謂其係傳、拘未到，而認警詢供述有證據能
力，與卷證不符。證人陳雯琪為告訴人陳俊廷（原名陳有義，
民國九十七年一月十四日改名）三等血親之姪女，所述上訴人與
其餘不詳姓名成年正犯二人（以下合稱上訴人等）均持木棍毆打
陳俊廷之頭部，與診斷證明書所載及敏盛綜合醫院醫師鍾昇宏、
目擊證人陳永泰等之證述不符，其證詞偏頗而有重大瑕疵，原判
決仍採為論罪依據。(2)上訴人等持以毆打陳俊廷之木棍，殺傷力
不若通常之球棒、刀械等兇器，又擇當時人車正多之加油站附近
下手，於陳俊廷倒地後即未再追打，且陳俊廷頭部僅有撕裂傷一
處，可見上訴人等之目的僅在教訓陳俊廷，並無殺人或使之受重
大傷害之故意；原判決推斷上訴人具殺人犯意，與客觀情狀不符
，有違經驗法則，及有理由不備、理由矛盾等之違法等語。惟查
：採證認事、取捨證據及證據證明力之判斷，乃事實審法院之職
權，苟其採證認事之論斷無違證據法則，即不容任意指為違法。
原判決認定上訴人具殺人之故意，係以上訴人供承夥同其餘不詳
姓名成年正犯二人分持木棍毆打陳俊廷致其受傷之情，與目擊證
人陳永泰及被害人陳俊廷證述相符，並有敏盛綜合醫院診斷證明
書、急診病歷資料在卷可稽，且敘明：(1)陳俊廷遭毆打致受顱骨
裂傷斷裂出血、硬腦膜外血腫之傷害，有上開診斷證明書、急診
病歷可憑，且據證人陳雯琪於偵、審中證述：案發後伊曾至加油
站看當時監視錄影帶之畫面，見陳俊廷遭拖出車外，在場三人分
持木棍往其頭部及其他身體部位毆打，嗣見陳俊廷倒地不動，始
行離去等語，足認上訴人等確朝陳俊廷頭部攻擊屬實。(2)陳俊廷
被送醫急救時，已呈中度昏迷狀態，具有危險性，而在一般醫學
上，只要有顱內出血，不管多少，就會有生命危險，且陳俊廷經
電腦斷層掃瞄，其當時有顱骨斷裂情形，顱骨斷裂需要很大的外
力撞擊才會造成各情，業據鍾昇宏於第一審證述在卷，並有上揭
診斷證明書等可為佐憑。徵之頭部為人體重要部位，如受外力重
擊，足以導致身體或生命之重大危害，上訴人為成年人，要無不
知之理，其猶與不詳姓名之人，分持木棍重擊陳俊廷之頭部，致
令質地堅硬之頭骨斷裂，傷勢嚴重，送抵醫院時已陷於中度昏迷
狀態，足認上訴人等確具殺人之犯意，上訴人所辯僅在教訓被害
人而已，要為諉責之詞，並無可採各等情。俱憑卷內證據資料逐
為審認、論駁綦詳。其推理論斷衡諸經驗及論理等證據法則皆無
違背，即不容指為違法。又「被告以外之人於審判外之言詞或書
面陳述，除法律有規定外，不得作為證據。」「被告以外之人於
檢察事務官、司法警察官或司法警察調查中所為之陳述，與審判
中不符時，其先前之陳述具有較可信之特別情況，且為證明犯罪
事實存否所必要者，得為證據。」刑事訴訟法第一百五十九條第
一項、第一百五十九條之二分別定有明文。上訴人之選任辯護人
於原審主張陳永泰、戴子峰之警詢供述，均屬被告以外之人於審
判外之陳述，為無證據能力，經提出準備書狀存卷。原判決說明
陳永泰於警詢時之供述，其與審判中之證詞不符部分，較具特別
信用性且為證明犯罪事實存否所必要者，而認有證據能力，於法
並無不合。至戴子峰則經第一審囑託警方拘獲後，適因手指受傷
致未能於審判期日到庭作證，有第一審訊問筆錄、拘票、員警製
作之報告書及戴子峰之診斷證明書在卷可稽，難謂有刑事訴訟法
第一百五十九條之三第三款所定「滯留國外或所在不明而無法傳
喚或傳喚不到」之情形，原判決依上引規定認戴子峰之警詢時供
述具證據能力，乃併採為論斷事實之證據，自非適法。但除去戴
子峰於警詢時之供述，本件依憑上揭其餘卷內事證，就上訴人之
犯罪事實仍得為同一之認定，執此指摘原判決違法，要與法律規
定得為第三審上訴理由之違法情形，不相適合。經核其餘上訴意
旨，亦係置原判決所為明白論斷於不顧，仍持已為原判決指駁之
陳詞，專憑己意再事爭辯，或任意指摘原判決違法，難認已符合
首揭法定之第三審上訴要件。本件上訴違背法律上之程式，應予
駁回。
據上論結，應依刑事訴訟法第三百九十五條前段，判決如主文。
中    華    民    國  一○○  年    五    月   十八   日
                      最高法院刑事第七庭
                          審判長法官  邵  燕  玲  
                                法官  李  伯  道  
                                法官  孫  增  同  
                                法官  李  嘉  興  
                                法官  王  聰  明  
本件正本證明與原本無異
                                      書  記  官  
中    華    民    國  一○○  年    五    月  二十四  日
                                                      Ｅ